【裁判字號】    94,訴,1659
【裁判日期】    951011
【裁判案由】    毒品危害防制條例
【裁判全文】
臺灣桃園地方法院刑事判決              94年度訴字第1659號
公  訴  人  台灣桃園地方法院檢察署檢察官
被      告  甲○○
上列被告因毒品危害防制條例案件，經檢察官提起公訴（94年度
毒偵字第2731號），暨移送併辦（94年度偵字第5090號、第5609
號、94年度速偵字第634 號），本院判決如下：
    主      文
甲○○連續施用第一級毒品，累犯，處有期徒刑壹年陸月。扣案
如附表所示之第一級毒品海洛因（編號1 第項、編號2 第項
、編號3 第項及編號4 第項），均沒收銷燬之。又連續施用
第二級毒品，累犯，處有期徒刑捌月。扣案如附表所示之第二級
毒品安非他命（編號1 第項、編號2 第項、編號4 第項）
、吸食器壹組（殘留微量安非他命），均沒收銷燬之。應執行有
期徒刑貳年，扣案之第一級毒品海洛因（編號1 第項、編號2
第項、編號3 第項及編號4 第項）、第二級毒品安非他命
（編號1 第項、編號2 第項、編號4 第項）、吸食器壹組
（殘留微量安非他命），均沒收銷燬之。
    事      實
一、甲○○前因施用毒品案件，經依本院裁定送觀察、勒戒後，
    認有繼續施用毒品之傾向，再經本院裁送強制戒治，而於民
    國90年7 月5 日強制戒治期滿；又因施用毒品案件，先送強
    制戒治，嗣經裁定停止戒治付保護管束，而於91年12月3 日
    期滿執行完畢，至該施用毒品案見復經本院分別於90年2 月
    12日、91年2 月16日各以89年度易字第1662號判處有期徒刑
    6 月、90年度訴字第1667號判處應執行有期徒刑11月確定。
    二案接續執行且經合併計算執行期間，而於92年10月2 日縮
    刑假釋出監，迄92年12月20日縮刑期滿，假釋未經撤銷，未
    執行之刑期以已執行論而執行完畢，猶未警惕，其復基於施
    用第一、二級毒品之概括犯意，自94年4 月4 日起至94年12
    月17日凌晨4時許止，在其位於桃園縣中壢市○○○路○ 段
    165 巷34弄23號4 樓、桃園縣龍潭鄉烏林村16鄰烏林26號等
    住處，連續施用第一、二級毒品海洛因、甲基安非他命多次
    。嗣分別為警於附表所示之時、地查獲，並扣得如附表所示
    之海洛因、安非他命及安非他命吸食器等物。
二、案經桃園縣政府警察局局中壢分局、楊梅分局、桃園縣刑警
    大隊報告台灣桃園地方法院檢察署檢察官偵查起訴及移送併
    辦，暨台北市政府警察局中山分局報告台灣台北地方法院檢
    察署檢察官移送併辦。
    理      由
一、(1)訊據被告甲○○對於上揭事實，除係分別施用海洛因、甲
    基安非他命外，其餘各節均坦認不諱，而警方於查獲被告時
    ，分別採集其尿液送鑑驗，結果均呈甲基安非他命、嗎啡陽
    性反應，此亦有台灣尖端先進生技醫藥股份有限公司出具之
    濫用藥物檢驗報告三紙、台灣檢驗科技股份有限公司出具濫
    用藥物尿液檢驗報告一紙附卷可稽；並有如附表所示之海洛
    因、安非他命與吸食器等物品扣案足佐；又將各該查扣之白
    色粉末送鑑驗，結果亦確實含第一級毒品海洛因成分，並有
    法務部調查局調科壹字第080009333 號、第000000000 號、
    000000000 號、第000000000 號鑑定通知書計四紙在卷足按
    ，被告連續施用第一、二級毒品犯行，事證已明。(2)被告雖
    辯稱: 其係以玻璃球將海洛因與安非他命摻在一起施用云云
    。惟查：被告分別於94年4 月7 日、94年9 月7 日、94年9
    月30日及94年12月18日警詢時均自白其將海洛因捲入香菸中
    吸食，安非他命則是放入玻璃球內以火燒烤後吸食其所產生
    之煙霧等情屬實【見94年毒偵字第2253號卷第11頁、94年毒
    偵字第5090號卷第10頁、94年毒偵字第5609號卷9 頁、94年
    速偵字第634 號卷第9 頁】，又本院將扣案之吸食器玻璃球
    送鑑定其殘留微量毒品之成分，結果認為：吸食器中無鴉片
    （嗎啡、海洛因）成分，有甲基安非他命成分。亦有憲兵司
    令部刑事鑑識中心95年4 月17日（95）安鑑字第00610 號鑑
    驗通知書一紙在卷可憑。從而上開鑑驗結果與被告在警詢自
    白之事實即屬相符。堪認被告施用第一、二級毒品之方式，
    分別係以海洛因捲入香菸中；安非他命則放入玻璃球後燒烤
    吸其煙霧等方式施用，二者之吸食方式仍有差異。被告上開
    所辯係輕卸之詞，尚不足採。(3)又被告前因施用毒品案件，
    經依本院裁定送觀察、勒戒後，認有繼續施用毒品之傾向，
    再經本院裁送強制戒治，而於90年7 月5 日強制戒治期滿；
    又因施用毒品案件，先送強制戒治，嗣經裁定停止戒治付保
    護管束，而於91年12月3 日期滿執行完畢，有台灣高等法院
    被告前案紀錄表一件在卷足參，其於上開強制戒治執行完畢
    後五年以內再犯本罪。事證明確，被告犯行堪以認定。
二、查被告行為後，刑法及刑法施行法部分條文業經修正公布，
    並均於95年7 月1 日施行。修正後刑法第2 條第1 項之規定
    ，係規範行為後法律變更所生新舊法律比較適用之準據法，
    於修正後刑法施行後，應適用修正後刑法第2 條第1 項規定
    之「從舊從輕」之原則為比較；修正後刑法第2條 第2 項，
    則為同條第1 項之特別規定，於修正後刑法施行後，關於非
    拘束人身自由之保安處分，應依修正後刑法第2 條第2 項之
    規定，適用裁判時之法律。又修正後刑法第35條，乃刑之重
    輕之法定次序與標準，應適用裁判時之修正後刑法第35條之
    規定。修正後刑法第2 條第1 項係採「從舊從輕」原則，適
    用最有利於行為人之法律。既曰法律，自較刑之範圍為廣；
    除法律有特別規定者（如修正後刑法第2 條第2 項非拘束人
    身自由之保安處分適用裁判時法，修正後刑法施行法第9 條
    之3 規定之情形），應依其規定；或事關執行之緩刑之宣告
    ，或犯罪在刑法修正施行前，自首在刑法施行後之自首部分
    ，或程序之規定（程序從新，如刑法第40條沒收宣告之程序
    規定），應適用裁判時之修正後刑法之規定外；依修正後刑
    法第2 條第1 項比較時，應就「罪、刑」有關之共犯、未遂
    犯、連續犯、牽連犯、結合犯以及累犯加重、自首減輕暨其
    他法定加減原因（如身分加減）與加減例等一切情形，綜其
    全部之結果而為比較後，予以整體適用，不能割裂而分別適
    用有利益之條文。關於易科罰金之折算標準、易服勞役之折
    算標準及期限、罰金與死刑是否併予執行、多數有期徒刑定
    應執行之刑時之最高刑期之限制等之修正，事涉行為人易刑
    折算標準金額之多寡與期限之長短及定執行刑時能否就罰金
    刑併予執行或有期徒刑定應執行之刑時最高度之限制，亦均
    屬依修正後刑法第二條第一項所應比較適用法律之範圍。拘
    束人身自由之保安處分，並非屬修正後刑法第2 條第2 項規
    定應適用裁判時法之範圍，除有特別規定者外，亦屬應依修
    正後刑法第2 條第1 項比較適用之法律；從刑附屬於主刑，
    除法律有特別規定者外，依主刑所適用之法律（以上參考最
    高法院95年5 月23日刑事庭第8 次會議決議及最高法院24年
    上字第4634號、24年上字第5292號、27年上字第2615號判例
    ）。其次，法律有變更而須為新、舊法之比較以定其適用之
    目的，厥唯保障行為人之既有法律地位不致因法律之修正而
    惡化或受到更不利益之結果並兼謀行為人之利益，此為最高
    之價值，非必斤斤於法律體系適用之完整性，況或基於法規
    之性質，如程序性之法律、事涉執行之緩刑規定，依法理係
    均應適用新法，或因法律另有規定，如修正後刑法第2 條第
    2 項規定「非拘束人身自由之保安處分係適用裁判時之法律
    」，修正後刑法施行法第3 條之1 第2 項規定「於九十四年
    一月七日刑法修正施行前犯併合處罰數罪中之一罪，且該數
    罪均符合第四十一條第一項得易科罰金之規定者，適用九十
    年一月四日修正之刑法第四十一條第二項規定」，即有此情
    形係一律適用行為時法之舊法，由是可見遇有法律修正而須
    選擇適用新法或舊法時，應依法規之性質或視法律之規定各
    自決之，不受其他法規如何適用之羈絆，在選法適用時，本
    即寓有可據個別之特性而割裂分別適用新法或舊法之容許性
    ，縱令須為利、弊之比較以定如何適用之法規亦無不同，至
    數項經修正之法律須整體比較以同其新、舊法之適用俾維持
    法律體系之完整性，核係各該法律在適用上因具「依附及相
    互關聯」之特性使然，非屬新、舊法應比較利、弊藉資保障
    行為人之既有法律地位兼謀其利益之立法意旨所必然。準此
    以解，就「罪、刑」有關之規定諸如共犯、未遂犯、連續犯
    、牽連犯、結合犯以及累犯加重、自首減輕暨其他法定加減
    原因（如身分加減）與加減例等一切情形，應綜其全部之結
    果而為比較後，予以整體適用，不能割裂而分別適用有利益
    之條文，固如前述，惟究其緣由，實係著眼於因各該規定皆
    涉及犯罪之態樣、階段、罪數、法定刑得或應否加、減暨加
    減之幅度，並進而影響法定刑或處斷刑之範圍，換言之，各
    該「罪、刑」之規定須經綜合考量整體適用後，方能據以限
    定法定刑或處斷刑之範圍，嗣始得於該範圍內為一定刑之宣
    告，易詞以言，個別宣告刑雖屬單一之結論，然實係經綜合
    考量整體適用各相關「罪、刑」規定之所得，因之，宣告刑
    所據以決定之各相關「罪、刑」規定，顯具適用上之「依附
    及相互關聯」之特性，自須同其新、舊法之適用，第查，「
    易刑」或「定執行刑」係規範宣告刑得或應如何執行之法律
    ，核屬為刑之宣告後始生應否適用問題之規定，非屬宣告刑
    所據以決定因而須先行確定如何適用新、舊之法規，依其性
    質，在未為刑之宣告前亦無可能確定應否適用而預先選定須
    適用新或舊法，復無此必要，不寧唯是，該規定所涵攝之「
    小前提」係「宣告刑」，猶與「罪、刑」規定涵攝之「小前
    提」為「歷史社會事實」迥異，職是，「易刑」及「定執行
    刑」之規定，不論涵攝之「小前提」、決定應否適用之階段
    及適用後所得之法律效果，與「罪、刑」之規定皆不相侔，
    與之顯不具適用上之「依附及相互關聯」之特性，依前述，
    要毋須與「罪、刑」之規定同其新、舊法之適用，自得秉其
    本身之性質而各據應涵攝之「小前提」為新、舊、利、弊之
    比較後個別定其法律之適用，尤應敘明。茲首就與本案有關
    且於為刑之宣告前須先行及連帶確定應如何適用之法律修正
    情形列述如下：
(一)、與罪、刑有關且須依修正後刑法第2 條第1 項規定為利、弊
    之比較以定如何適用之法律變更部分：
    (1)累犯部分，修正前刑法第47條規定「受有期徒刑之執行完
      畢，或受無期徒刑或有期徒刑一部之執行而赦免後，五年
      以內再犯有期徒刑以上之罪者，為累犯，加重本刑至二分
      之一」，95年7 月1 日施行之修正後刑法第47條第1 項則
      規定「受徒刑之執行完畢，或一部之執行而赦免後，五年
      以內故意再犯有期徒刑以上之罪者，為累犯，加重本刑至
      二分之一」，換言之，依修正後之刑法，僅「故意犯」始
      有累犯之適用。
    (2)修正前刑法第56條規定「連續數行為而犯同一罪名者，以
      一罪論。但得加重其刑至二分之一。」，修正後已將該條
      刪除，即改採1 罪1 罰之原則。
      準此，經綜合適用修正前、後之罪、刑相關規定予以比較
      ，修正後之規定採一罪一罰原則，而應予分論併罰，適用
      法律之結果，顯非較修正前之規定對其有利，因之，依現
      行即修正後刑法第2 條第1 項前段規定，此部分自應整體
      適用修正前刑法之有關規定，合先敘明。
(二)、毋須依修正後刑法第2 條第1 項規定為利、弊之比較以定如
    何適用之法律修正部分：刑法第11條原規定「本法總則於其
    他法令有刑罰之規定者，亦適用之。但其他法令有特別規定
    者，不在此限。」，經修正為「本法總則於其他法律有刑罰
    或保安處分之規定者，亦適用之。但其他法律有特別規定者
    ，不在此限。」，亦即為使法規範明確，將「法令」修正為
    「法律」以符合法律保留及罪刑法定原則，復就解釋上認為
    「有刑罰之規定」包含保安處分部分亦予以明文化，是以此
    一修正並未涉及實體國家刑罰權之有無暨其範圍之更迭，非
    屬與罪、刑有關且須與之整體依修正後刑法第2 條第1 項之
    規定為新、舊法比較以同其適用之「法律變更」，惟本條修
    正之目的既為符法律保留及罪刑法定原則暨規範明確性之要
    求，當以修正後之規定較能契合刑罰之本質兼更具規範之實
    質妥當性暨進步性，因之，基於「法與時轉則治」之理念，
    此部分自應適用修正後規定。
三、核被告所為，係犯毒品危害防制條例第10條第1 項之施用第
    一級毒品罪、同條第2 項之施用第二級毒品罪。被告持有第
    一、二級毒品海洛因及安非他命後，進而施用，其持有之低
    度行為應被其施用之高度行為所吸收，均不另論罪。被告先
    後多次施用第一、二級毒品海洛因及安非他命犯行，均時間
    緊接，方法相同，各觸犯構成要件相同之罪，均顯係基於概
    括犯意反覆為之，為連續犯，均應依修正前刑法第56條規定
    ，論以一罪，並加重其刑。又公訴人移送併辦部分 (94年度
    偵字第5090號、第5609號、94年度速偵字第634 號），與本
    件檢察官起訴之犯罪事實，具有連續犯之裁判上一罪關係，
    依審判不可分原則，本院自得併予審酌。被告前因施用毒品
    案件，經依本院裁定送觀察、勒戒後，認有繼續施用毒品之
    傾向，再經本院裁送強制戒治，而於90年7 月5 日強制戒治
    期滿；又因施用毒品案件，先送強制戒治，嗣經裁定停止戒
    治付保護管束，而於91年12月3 日期滿執行完畢，至該施用
    毒品案見復經本院分別於90年2 月12日、91年2 月16日各以
    89年度易字第1662號判處有期徒刑6 月、90年度訴字第1667
    號判處應執行有期徒刑11月確定。二案接續執行且經合併計
    算執行期間，而於92年10月2 日縮刑假釋出監，迄92年12月
    20日縮刑期滿，假釋未經撤銷，未執行之刑期以已執行論而
    執行完畢，此有台灣高等法院被告前案紀錄表一見件在卷足
    參。其於上開刑之執行完畢後，五年以內再故意犯本件最重
    本刑為有期徒刑以上之罪，均為累犯，應依修正前刑法第47
    條規定，各加重其刑。被告有二種以上刑之加重事由，依修
    正前刑法第70條規定遞加之。被告所犯施用第一、二級毒品
    海洛因及安非他命二罪間，犯意各別，罪名互殊，應予分論
    併罰。爰審酌被告屢犯不改，顯見其意志不堅，缺乏勒戒動
    機，其施用毒品足以導致精神障礙、性格異常，甚至造成生
    命危險，戕害一己之身體健康，惟其犯後態度尚佳等一切情
    狀，分別量處如主文所示之刑。至修正前刑法第51條第5 款
    規定「宣告多數有期徒刑者，於各刑中之最長期以上，各刑
    合併之刑期以下，定其刑期，但不得逾二十年。」，修正後
    規定「宣告多數有期徒刑者，於各刑中之最長期以上，各刑
    合併之刑期以下，定其刑期，但不得逾三十年。」，修正後
    之規定，顯非較有利於被告。爰依修正前之上揭規定定其應
    執行刑。扣案如附表所示之海洛因 (編號1 第項、編號2
    第項、編號3 第項、及編號4 第項)； 如附表所示之
    安非他命編號1 第項、編號2 第項、編號4 第項）、
    吸食器一組內所殘留無法析離之微量安非他命係查獲之第一
    級、第二級毒品，不問是否屬於犯人所有，均應依毒品危害
    防制條例第18條第1 項前段之規定，諭知沒收銷燬；另按法
    務部調查局93年11月16日函覆意見「本局鑑驗毒品秤重主要
    係以傾倒，必要時亦會輔以刮杓刮取之方式，儘可能將原送
    驗包裝袋內毒品與包裝袋分離後各別秤重，所得之毒品重量
    稱為『淨重』，包裝袋重量則以『空包裝重』稱之，然無論
    依上述何種方式分離，原送驗包裝袋內均仍會有微量毒品成
    分殘留」等語，是包裝袋與海洛因無法完全析離，均應依同
    條項之規定併諭知沒收銷燬之。
據上論斷，應依刑事訴訟法第299 條第1 項前段，毒品危害防制
條例第10條第1 項、第2 項、第18條第1 項前段，修正後刑法第
2 條第1 項前段、第11條前段，修正前刑法第56條、第47條、第
51條第5 款，判決如主文。
本案經檢察官許曉微到庭執行職務。
中    華    民    國    95    年    10    月    11    日
                刑事第十一庭  審判長法  官  蔡榮澤
                                    法  官  魏于傑
                                    法  官  蕭世昌
以上正本證明與原本無異。
如不服本判決，應於判決送達後10日內向本院提出上訴狀（應附
繕本），上訴於臺灣高等法院。
                                    書記官  簡慧瑛
中    華    民    國    95    年    10    月    12    日
附錄論罪科刑法條全文：
毒品危害防制條例第10條：
施用第一級毒品者，處 6 月以上 5 年以下有期徒刑。
施用第二級毒品者，處 3 年以下有期徒刑。
附表：
┌──┬───────┬─────────────┬────────┐
│編號│查獲時間      │查獲地點                  │查獲物品        │
├──┼───────┼─────────────┼────────┤
│ 1  │94年4月6 日   │桃園縣中壢市○○路○ 段300 │海洛因1 包（驗│
│    │19時30分許    │巷口                      │餘淨重1.26公克，│
│    │              │                          │空包裝重0.30公克│
│    │              │                          │。              │
│    │              │                          │安非他命1 包 (│
│    │              │                          │含袋毛重1.55公克│
│    │              │                          │)。             │
├──┼───────┼─────────────┼────────┤
│ 2  │94年9月7 日   │桃園縣中壢市○○○街巷口  │海洛因1 袋（驗│
│    │凌晨3時許     │                          │餘淨重4.62公克，│
│    │              │                          │空包裝總重1.53公│
│    │              │                          │克）。          │
│    │              │                          │安非他命1 袋( │
│    │              │                          │含袋毛重0.92公克│
│    │              │                          │）。            │
│    │              │                          │安非他命吸食器│
│    │              │                          │一組 (殘留微量安│
│    │              │                          │非他命)。       │
├──┼───────┼─────────────┼────────┤
│ 3  │94年9 月30日上│桃園縣中壢市○○路與中山路│海洛因2 包（驗│
│    │午5 時15分許  │口                        │餘淨重0.78公克空│
│    │              │                          │包裝總重1.28公克│
│    │              │                          │)。             │
│    │              │                          │                │
├──┼───────┼─────────────┼────────┤
│ 4  │94年12月18日上│台北市○○○路與錦州街口  │海洛因1 包（驗│
│    │午9 時25分夜間│                          │餘淨重0.03公克，│
│    │0時許。       │                          │空包裝袋重0.18公│
│    │              │                          │克）。          │
│    │              │                          │安非他命1 包（│
│    │              │                          │淨重0.22公克，含│
│    │              │                          │包裝袋一個）。  │
│    │              │                          │                │
└──┴───────┴─────────────┴────────┘


司法院資訊處製作；財團法人民間司法改革基金會備份。
